臺灣高等法院刑事判決　　　　　　　　　　　　九十一年度上更(一)字第九一七號
　　上　訴　人　臺灣桃園地方法院檢察署檢察官
　　被　　　告　甲○○　男　三.
右上訴人因被告違反毒品危害防制條例案件，不服臺灣桃園地方法院九十年度訴字第
一○九九號，中華民國九十一年二月一日第一審判決（起訴案號：臺灣桃園地方法院
檢察署八十九年度毒緝偵字第六五八號、八十九年度毒偵字第五八五四號、八十九年
度偵緝字第七八六號）提起上訴，判決後，經最高法院撤銷發回更審，本院判決如左
：
    主  文
原判決關於甲○○部分撤銷。
甲○○連續轉讓第二級毒品，累犯，處有期徒刑柒月。
    事  實
一、甲○○前因犯妨害自由罪，經臺灣桃園地方法院判處有期徒四月確定，嗣與其所
    犯逃亡罪（軍法）所處之有期徒刑二年二月，合併定其應執行刑為有期徒刑二年
    四月，而入監服刑後，於民國八十五年九月二十九日縮刑期滿執行完畢。詎仍不
    知悔改，明知安非他命係毒品危害防制條第二條第二項第二款所規定之第二級毒
    品，禁止非法持有、轉讓，竟基於轉讓第二級毒品予友人乙○○之概括犯意，於
    八十九年五月二十九日前三日內某時及同年月二十八日，先後兩次，在桃園縣八
    德市白鷺里九鄰合興五十二號，無償轉讓十二包（淨重七．三五七六克，驗餘淨
    重七．三三六一克）及不詳數量之第二級毒品安非他命予友人乙○○施用，嗣於
    八十九年五月二十九日晚間六時二十分許，經警在上開處所查獲甲○○轉讓予乙
    ○○之前開安非他命十二包（乙○○施用毒品部分經原審判處罪刑後，已經本院
    駁回檢察官之上訴而確定，該十二包安非他命並於乙○○施用毒品案經宣告沒收
    銷毀，執行完畢），始知悉上情。
三、案經臺灣桃園地方法院檢察署檢察官自動檢舉，偵查起訴。
    理  由
一、訊之被告甲○○固坦承前開扣案之十二包安非他命原係其所有之事實，惟矢口否
    認有上述轉讓第二級毒品安非命予乙○○之行為，辯稱：前開十二包安非他命是
    被告與乙○○合資買來一起吸食的，被告藏在衣櫃裡，沒有交給乙○○，不知道
    為何會在乙○○的皮包內被警方查獲；又八十九年五月二十九日乙○○被查獲前
    ，被告固曾與乙○○共同出資購買安非他命施用，但被告並未轉讓安非他命予乙
    ○○各云云。
二、惟查，右揭事實，業據證人乙○○於本院前審調查時證稱：該十二包安非他命是
    甲○○的。．．那十二包安非他命是我與甲○○一起施用的。．．甲○○有跟我
    講要免費給我施用，但還沒有施用。．．十二包安非他命是甲○○買來的，準備
    要一起施用等語；又稱：查獲前一天（即八十九年五月二十八日）施用的安非他
    命也是甲○○免費送我的等語（見本院前審卷第六十五頁）；嗣於檢察官訊問時
    亦供稱：「12包毒品真的不是我的，甲○○把東西放到我皮包時，有說他媽媽身
    體不好，問我可否照顧他媽媽」等語（見毒偵第五八五四卷第四四頁正面）。而
    上開十二包安非他命係警方於乙○○之皮包內所查獲之事實，亦據乙○○供明在
    卷（見第三一一一號偵查卷第二十一頁），並據證人即警員陳東慶及當時亦在場
    之王元生等人證述明確（見原審卷第一百頁、同上偵查卷第十二頁）。此外，扣
    案之白色顆粒十二包，經原審送請憲兵司令部刑事鑑識中心鑑定，確含有甲基安
    非他命成份（淨重七．三五七六克，鑑餘淨重七．三三六一克），亦有該中心九
    十年十一月十三日綱得字第一五一一五號鑑驗通知書在卷可參（見原審卷第六
    十五頁）。被告雖否認轉讓安非他命予乙○○。然乙○○於獲案後不久，即與被
    告同居，此為被告甲○○及乙○○所不否認（二人同居之時間詳後述），衡情斷
    無構詞誣陷之理；況被告於原審訊問時亦供稱：上開十二包安非他命是我的，準
    備要與乙○○一起吸用；我在查獲前三天向綽號「阿宏」買的，只有挖一點吸，
    就被查獲了等語（見原審卷第四十五、四十六頁）。足見被告所辯沒有轉讓安非
    他命給乙○○，顯係事後卸責之詞，不足採信。
三、被告嗣雖改稱：上開安非他命係與乙○○合資購買要一起吸用，其時被告與乙○
    ○同居云云。乙○○亦附和其詞。惟查，八十九年五月二十九日乙○○獲案時，
    被告與乙○○實尚未同居，此有下述證據可證：（一）乙○○於獲案後之警詢筆
    錄稱：我向甲○○承租桃園縣八德市白鷺里九鄰合興五十二號一樓之房間，該址
    平常只有我、王元生及甲○○的兒子王志榮住居，我住樓下，王元生及王志榮住
    樓上等語（見毒偵三一一一卷第六頁）。與案發時亦在現場之王元生所述：屋主
    是甲○○，乙○○承租樓下一個房間及樓上樓梯前半段，目前只有我、乙○○及
    甲○○一個讀國中的兒子住等語相符（見同上卷第十一頁反面、十二頁正面）。
    （二）乙○○於八十九年十一月四日因持有安非他命再度獲案後之警詢筆錄供稱
    ：我於今年五月份與甲○○認識，最近三個月與甲○○住在一起（見毒偵緝第六
    五六卷第十頁正面）；其後於同年十一月十日檢察官訊問時更明白供稱：我與甲
    ○○有同居關係，八十九年五月二十九日獲案時，尚未與甲○○同居等語（見毒
    偵第五八五四卷第四四頁正面）。（三）被告於八十九年十一月二日檢察官訊問
    時供稱：桃園縣八德市白鷺里九鄰合興五十二號一樓房子我已經租給乙○○，我
    未住那裡等語（見偵緝七八六卷第十三頁）。其後於同年十一月九日訊問時仍稱
    ：八十九年四月間租給乙○○後，我改住合興二之一號等語（見同上偵緝卷第二
    一頁反面）。甚至於九十年六月四日檢察官訊問時仍稱：八十九年五月二十九日
    搬到中壢市○○路○段一一九號七樓之一時，與乙○○尚未成為男女朋友（見同
    上卷第六十頁反面，上址係被告與乙○○後來之同居處所，見偵毒偵五八五四卷
    內乙○○之筆錄）（四）被告於原審訊問時供稱：八十九年五月二十九日，我與
    乙○○剛認識，買了安非他命沒打算告訴她就被查獲等語（見原審卷第八十九頁
    ）。綜上所述，可知乙○○於八十九年五月二十九日獲案時，尚未與被告同居。
    被告其後所述於八十九年四、五月間起與乙○○同居，乙○○所述同年五、六月
    間同居，於五月二十九日獲案當時即同居云云，均不可採。其次應審酌者為安非
    他命是否為被告與乙○○合資購買欲一起施用？查被告就扣案之十二包安非他命
    之用途，前後所述不一，或稱係欲與乙○○一起吸用（見原審卷第三八、四五頁
    ），或稱係打算自己吸用（原審卷第八九頁、本院上訴一０一七卷第三四頁）。
    能否逕信，已非無疑。又八十九年五月二十九日，被告初識乙○○不久，二人是
    否有可能合資購買安非他命，亦有可疑；而其時二人既未同居，被告豈可能將十
    二包安非他命任意放置在乙○○之住處之衣櫃內？又安非他命如係被告與乙○○
    合資購買，何以被告購得後未將安非他命交給乙○○，而自行藏放於乙○○之衣
    櫃內？苟未交付予乙○○，又何以該安非他命會在乙○○所有之皮包內被查獲？
    再者，被告於本院前審訊問時稱：我出六千元，乙○○出五千元，買了十二包安
    非他命（本院上訴一０一七卷第三四頁）；於本院訊問時卻稱：我出七千元，乙
    ○○出六千元，買十二包安非他命；並稱：乙○○原本沒錢，是用信用卡買了一
    條金項鍊後典當所得云云；乙○○亦附和其詞（見本院九十一年十一月二十九筆
    錄），前後所述，已有不同。對照被告於原審供稱：八十九年十一月二日（按應
    係四日之誤）在乙○○身上查獲之安非他命八包，是我出七千元，乙○○出六千
    元共同買的云云（見原審卷第八九頁）。可知被告顯係將先後查獲之十二包及八
    包安非他命之來源，任意措置；更可知被告所述十二包安非他命是與乙○○合資
    購買云云，不能逕信。況被告於檢察官訊問時已明確供稱：八十九年五月二十九
    日以後，搬到同居處所即中壢市○○路○段一一九號七樓之一以前，我們當時各
    用各的毒品等語（見偵緝字第七八六卷第六十頁反面）。益可見被告與乙○○於
    八十九年五月二十九日之前，不可能合資購買安非他命。不僅如此，乙○○於檢
    察官訊問時尚且供稱：甲○○的媽媽生病得很嚴重，而且我沒有生活費，才考慮
    要把打掃時發現的毒品拿去賣等語（見毒偵五八五四卷第四三頁）。可知乙○○
    與被告同居前後資力極差，豈可能出資購買安非他命？因之，乙○○附和被告所
    供：以信用卡買得金項鍊乙節，縱屬無訛，實亦不能證明曾持以典當，並以典當
    所得，與被告合資購買安非他命。應附帶一提者是，乙○○於獲案後警詢時，就
    取得十二包安非他命之原因，雖供稱：警察到達前甲○○在我房間，我自洗手間
    回來，看到甲○○打開我的皮包放入東西後就很匆忙的往屋後走，我來不及問他
    ，沒多久，警察就進入屋內云云（見毒偵三一一一卷第六頁正面）。此與乙○○
    於其後檢察官訊問時所述﹕甲○○把十二包安非他命放到我皮包時有說他媽媽身
    體不好，問我可否照顧他媽媽等語（見毒偵五八五四卷第四四頁正面），及前述
    於本院前審訊問時所述情節，均不相符。所述安非他命係被告任意放入皮包內云
    云，自不可採。
四、綜上所述，八十九年五月二十九日乙○○獲案並被查獲持有本案之十二包安非他
    命時，被告與乙○○僅係房東、房客及朋友之關係，尚未同居，亦無證據證明該
    十二包安非他命係被告與乙○○合資購買；而該等安非他命係被告於乙○○獲案
    三日前所購買，已據被告供明在卷，足見被告係於五月二十九日前三日內某時轉
    讓安非他命予乙○○。又乙○○供稱﹕五月二十九日獲案前一日，被告亦曾免費
    交付安非他命等語。被告亦坦承曾與乙○○共同施用。足見乙○○關於此部分之
陳述為可採信。亦即被告於八十九年五月二十八日亦曾無償轉讓不詳數量之安非
    他命予乙○○施用。被告所辯各節均不可採，證人乙○○事後所述二人合資購買
    云云，亦係迴護之詞，不足採信。本案事證已明，被告犯行堪以認定。
五、核被告無償將安非他命轉讓予乙○○所為，係犯毒品危害防制條例第八條第二項
    之轉讓第二級毒品罪。其轉讓安非他命前之持有行為，應為轉讓行為所吸收，不
    另論罪。被告先後兩次轉讓安非他命行為，時間緊接，所犯係構成要件相同之罪
    名，應係基於概括犯意為之，應以一罪論，並依法加重其刑。檢察官雖僅就被告
    於八十九年五月二十九日轉讓安非他命十二包予乙○○之事實起訴，然未起訴之
    同年月二十八日之轉讓安非他命行為，與已起訴部分，有連續犯之裁判上一罪關
    係，為起訴效力所及，本院自應併予審判。次查，被告曾因妨害自由案件，經臺
    灣桃園地方法院判處有期徒四月確定，嗣與其所犯逃亡（軍法）所處有期徒刑二
    年二月，定其應執行刑為有期徒刑二年四月，而入監服刑後，於八十五年八月十
    六日縮短刑期假釋出監，於八十五年九月二十九日縮刑期滿執行完畢，此有本院
    被告全國前案紀錄表在卷可稽（見原審卷第六十八至七十七頁），其於五年內再
    犯有期徒刑以上之本罪，為累犯，應依法遞加重其刑。扣案之安非他命十二包，
    已於乙○○施用毒品案經原審宣告沒收銷毀，執行完畢，此有前案紀錄表及台灣
    高等法院檢察署九十一年九月二十四日檢紀寒字第 18777號可徵─附入最高法院
    九十一年台上字第六０九一號卷內），自毋庸再諭知沒收銷毀，附此敘明。
六、原審未詳加審究，遽為被告無罪之判決，尚有未合。檢察官上訴指摘原審判決此
    部分不當，為有理由，自應由本院將原審判決關於被告甲○○部分撤銷改判。並
    審酌被告提供安非他命予他人施用，戕害他人身心所生之危害，犯罪所用手段、
    情節尚輕，犯罪後猶飾詞否認犯罪之態度等一切情狀，量處如主文第二項所示之
    刑。
據上論斷，應依刑事訴訟法第第三百六十九條第一項前段、第三百六十四條、第二百
九十九條第一項前段，毒品危害防制條例第第八條第二項，刑法第十一條前段、第五
十六條、第四十七條，判決如主文。
本案經檢察官鍾鳳玲到庭執行職務。
中      華      民      國      九十一     年     十二    月    二十四  日
                              台灣高等法院刑事第七庭
  審判長法  官  吳  啟  民
                                        法  官  蘇  隆  惠
                                        法  官  林  瑞  斌
右正本證明與原本無異。
如不服本判決應於收受送達後十日內向本院提出上訴書狀，其未敘述上訴之理由者並
得於提起上訴後十日內向本院補提理由書（均須按他造當事人之人數附繕本）
                                        書記官  丁  淑  蘭
中    華    民    國    九十一    年      十二      月      二十四      日
附錄本判決論罪科刑法條：
毒品危害防制條例第八條
轉讓第一級毒品者，處一年以上七年以下有期徒刑，得併科新台幣一百萬元以下罰金
。
轉讓第二級毒品者，處六月以上五年以下有期徒刑，得併科新台幣七十萬元以下罰金
。
轉讓第三級毒品者，處三年以下有期徒刑，得併科新台幣三十萬元以下罰金。
前三項之未遂犯罰之。
